【裁判字號】    88,訴,1135
【裁判日期】    891113
【裁判案由】    確認債權存在
【裁判全文】
臺灣桃園地方法院民事判決  八十八年度訴字第一一三五號
    原      告  己○○
    原      告  乙○○
    原      告  甲○○
    原      告  戊○○
    原      告  庚○○
    右五人共同
    訴訟代理人  呂理胡律師
                潘維成律師
    被      告  桃園縣政府
    法定代理人  許應深
    訴訟代理人  邱鎊琦
    被      告  丁○○
    參  加  人  丙○○
    訴訟代理人  王年柿律師
右當事人間請求確認債權存在事件，本院判決如左：
    主      文
原告之訴駁回。
訴訟費用由原告負擔。
    理      由
一、原告聲明：求為判決確認被告丁○○對被告桃園縣政府就亡黃細昂之土地徵收補
    償費有四分之一債權存在。其陳述詳如附件即起訴狀所載。
二、按確認法律關係成立不成立之訴，須原告有即受確認判決之法律上利益者，方得
    提起，民事訴訟法第二百四十七條第一項定有明文。而所謂即受確認判決之法律
    上利益，指因法律關係之存否不明確，致原告在私法上之地位有受侵害之危險，
    而此項危險得以對被告之確認判決除去而言。又「確認應繼分之訴，祇須對於否
    認其有繼承權或對之有爭執之公同共有人為之，雖不得解為必須合一確定，但請
    求為繼承登記之訴，因其訴訟標的之法律關係及於各繼承人全體，依民法第八百
    二十八條第二項之規定，此種權利之行使既應得共同共有人全體之同意，則該訴
    訟標的對於共同訴訟之各人，自應解為必須合一確定。」最高法院四十年度台上
    字第一七六三號裁判要旨參照。
三、本件原告係起訴主張確認被告丁○○對於其父即被繼承人黃細昂之遺產即土地徵
    收補償費有四分之一之應繼分存在。惟查：被告丁○○及桃園縣政府對於被告丁
    ○○有四分之一應繼分之事實，均不爭執 (見本院八十八年十月二十五日言詞辯
    論筆錄) ，是本件即無法律關係之存否不明確，致原告在私法上之地位有受侵害
    之危險，而此項危險得以對被告之確認判決除去，所謂「即受確認判決之法律上
    利益」可言。況且本件參加人丙○○業已出面表示否認被告丁○○對於被繼承人
    黃細昂之遺產即土地徵收補償費有四分之一之應繼分存在，並表示繼承人非原告
    所主張僅有四人等語，是本件原告既未將黃細昂之其他全體繼承人列為被告當事
    人，其他繼承人即無從於訴訟上為辯論爭執，揆諸民事訴訟辯論主義，本院亦無
    從為實體上判斷原告主張事實之真否。足見，本件原告未對於否認被告丁○○有
    繼承權或對之有爭執之其他全體繼承人為之，反倒是對於繼承權應繼分不否認及
    不爭執之被告提起訴訟，參照前揭說明及最高法院四十年度台上字第一七六三號
    裁判要旨，足見，本件原告之訴，在法律上顯無理由。爰依民事訴訟法第二百四
    十九條第二項規定，不經言詞辯論，逕以判決駁回之。
四、依民事訴訟法第七十八條，判決如主文。
中      華      民      國    八十九    年    十一    月    十三        日
                                    臺灣桃園地方法院民事第一庭
~B法      官  黃漢權
右為正本係照原本作成
如對本裁定抗告須於裁定送達後十日內向本院提出抗告狀
中      華      民      國    八十九    年     十一     月     十三     日
~B法院書記官  吳佳美


司法院資訊處製作；財團法人民間司法改革基金會備份。
